【裁判字號】    97,易,1080
【裁判日期】    980910
【裁判案由】    恐嚇
【裁判全文】
臺灣苗栗地方法院刑事判決              97年度易字第1080號
公  訴  人  臺灣苗栗地方法院檢察署檢察官
被      告  甲○○
                    之1號3樓.
上列被告因恐嚇案件，經檢察官提起公訴（97年度偵字第3033號
），本院判決如下：
    主  文
甲○○犯恐嚇危害安全罪，處拘役伍拾伍日，如易科罰金，以新
臺幣壹仟元折算壹日。
    事  實
一、甲○○為高度國際企業有限公司負責人，於民國97年5 月16
    日上午9 時10分許在苗栗縣苗栗市○○路286 號「國立苗栗
    高級農工職業學校」會議室參與該校體育服招標作業時，要
    求在場之投標廠商丙○○不要參與投標，讓甲○○得標，但
    為丙○○所拒，甲○○竟出言恐嚇稱「出去的時候要開車把
    你撞死」等語，以此等加害生命、身體之方式恐嚇丙○○，
    致生危害於丙○○之安全。
二、案經丙○○訴由苗栗縣警察局苗栗分局報告臺灣苗栗地方法
    院檢察署檢察官偵查起訴。
    理  由
一、證據能力部分：
  (一)按被告以外之人於偵查中向檢察官所為陳述，除顯有不可信
    之情況者外，得為證據，刑事訴訟法第159 條之1 第2 項定
    有明文。偵查中對被告以外之人所為之偵查筆錄，或被告以
    外之人向檢察官所提之書面陳述，性質上均屬傳聞證據。惟
    現階段刑事訴訟法規定檢察官代表國家偵查犯罪、實施公訴
    ，依法其有訊問被告、證人及鑑定人之權，證人、鑑定人且
    須具結。而實務運作時，檢察官偵查中向被告以外之人所取
    得之陳述，原則上均能遵守法律規定，不致違法取供，其可
    信度極高，自得為證據。經查，本件證人即告訴人丙○○、
    乙○○等人，於檢察官偵查中所為之證述，性質上雖屬審判
    外之陳述，惟其等係於偵查中向檢察官所為之證述，且均經
    具結，復無顯有不可信之情況，衡諸上開規定，自具有證據
    能力，併此敘明。
  (二)測謊鑑定有無證據能力，刑事訴訟法並無明文規定，惟實務
    上，法院或檢察官依刑事訴訟法第208 條第1 項規定，囑託
    法務部調查局或內政部警政署刑事警察局為測謊鑑定，受囑
    託機關就鑑定結果，以該機關名義函復原囑託之法院或檢察
    官，該測謊鑑定結果之書面報告，即係受囑託機關之鑑定報
    告，該機關之鑑定報告，形式上若符合測謊基本程式要件，
    包括：經受測人同意配合，並已告知得拒絕受測，以減輕
    受測者不必要之壓力測謊員須經良好之專業訓練與相當之
    經驗測謊儀器品質良好且運作正常受測人身心及意識狀
    態正常測謊環境良好，無不當之外力干擾等要件，始賦予
    證據能力，非謂機關之測謊鑑定報告書當然具有證據能力。
    （參最高法院97年度台上字第1856號、第1709號判決）。
  (三)本件告訴人丙○○、被告甲○○2 人分別於98年7 月1 日、
    98年7 月6 日至內政部警政署刑事警察局接受測謊鑑定，鑑
    定後內政部警政署刑事警察局之98年8 月3 日刑鑑字第0980
    107657號鑑定書，其內容除記載鑑定方法：熟悉測試法、區
    域比對法，並檢附測謊鑑定資料、測謊鑑定說明書、測謊圖
    譜分析量化表、測謊儀器測試具結書、生理記錄圖（含呼吸
    、脈搏、膚電）、施測者專業證明資格、其他測謊文獻資料
    等文件。被告甲○○、告訴人丙○○於審理時亦陳明願意接
    受測謊，是參酌上述最高法院判決意旨，足認上開鑑定書形
    式上已符合上開之測謊基本程式要件，可認上鑑定書具有證
    據能力。
二、訊據被告甲○○固坦承為高度國際企業有限公司負責人，於
    97年5 月16日上午9 時10分許，在苗栗縣苗栗市○○路286
    號「國立苗栗高級農工職業學校」會議室，參與該校體育服
    招標作業等事實，但否認有恐嚇犯行，辯稱：這次是因為競
    標而發生口角衝突、打架，告訴人與他太太兩個人，我只有
    一個人，我怎麼可能恐嚇他。他們夫妻與我打架，雙方有一
    個怨恨在，我如果有恐嚇告訴人的話，我怎麼可能請律師寫
    狀紙要求測謊。我的記憶中並沒有說出恐嚇的話語，我真的
    沒有想到要因為工作的原因變成這個樣子，還要來開那麼多
    次庭等語。
三、惟查：
  (一)證人即告訴人丙○○證稱：「（問：犯罪事實如何？）97年
    5 月16日早上10點多左右，我去苗栗農工3 樓會議室參加新
    生制服招標，我從事制服製作業，甲○○也是參與招標廠商
    之一，他叫我不要下標，還說，叫你不標你還標，等下你出
    去就開車把你撞死，我就說你在恐嚇我嗎，他回說『我就是
    在恐嚇你』、、」、、「（問：被恐嚇當時。會害怕嗎？）
    會。」等語（參97年度偵字第3033號卷宗第31頁）。
  (二)證人乙○○證稱：「（問：在97年5 月16日上午9 時10分你
    在哪個地方？）苗栗高農的樓上會議室，招標服裝。」「（
    問：那個會議室有幾坪大？）比第1法庭大一點。」、「（
    問：現場有幾人？）現場有甲○○及另外一位先生、另一對
    夫妻、我與我先生丙○○。」、、「（問：在這個會議室發
    生什麼事情？）我與丙○○進入會議室時，甲○○與另一位
    先生已經在那邊，甲○○對我們說剛剛說的我們是不是不答
    應，如果我們不答應的話，出去的時候要開車把我們撞死，
    後來就發生衝突，甲○○與另外一位先生就打我先生丙○○
    。」、「（問：你與甲○○之前是否有財物糾葛？）不認識
    。」、「（問：後來這個標案誰得標？）甲○○。」、「（
    問：在甲○○問你跟妳先生答不答應之前，你們是否有講些
    什麼話？）在還沒有進會議室的時候，甲○○有跟我們說要
    給我們幾萬元，叫我們不要標，他要圍標。」、、「（問：
    其他的投標廠商有沒有就甲○○說他要標這個服裝標案表示
    不同意？）我沒有聽到其他廠商表示意見，因為我們與他們
    都不熟。」、「（問：在會議室外，甲○○跟你們講說要給
    你們幾萬元，叫你們不要標，你們有沒有表示什麼意見？）
    我說我是老闆叫我來標的，我要打電話給老闆問看看。」、
    等語（參審卷98年2 月26日審判筆錄第3 至6 頁、同上偵卷
    第32頁）。
  (三)是由證人丙○○、乙○○2 人上述證詞觀察，可知其等證述
    的情節相符，且證人丙○○於98年7 月1 日至內政部警政署
    刑事警察局接受測謊鑑定，其於測前會談供稱甲○○在案發
    當天有對其說「出去的時候開車把你撞死」這句話，並無不
    實反應，此有內政部警政署刑事警察局之98年8 月3 日刑鑑
    字第0980107657號鑑定書在卷可考（附於審卷98年4 月9 日
    審判筆錄之後），由此足見證人丙○○、乙○○上述證詞均
    為真實可採。復參酌被告甲○○陳稱案發當日體育制服招標
    競爭激烈，與告訴人丙○○有口角、肢體衝突，彼此情緒激
    動等語（參審卷98年8 月27日審判筆錄第4 至6 頁），可證
    於案發當日，被告甲○○在「國立苗栗高級農工職業學校」
    會議室，參與體育制服招標時，因競爭激烈，其希望告訴人
    丙○○不要投標，讓其得標，但告訴人丙○○並未同意，引
    發雙方口角衝突，被告甲○○、告訴人丙○○並進而發生肢
    體衝突。而被告甲○○於盛怒之下，對告訴人丙○○恐嚇稱
    ：「出去的時候要開車把你撞死」等語，致告訴人丙○○心
    生畏懼，應為本件案發經過。再查，被告甲○○於98年7 月
    1 日至內政部警政署刑事警察局接受測謊鑑定，其於測前會
    談否認在案發當天有對丙○○說「出去的時候開車把你撞死
    」這句話，係呈不實反應，此有內政部警政署刑事警察局之
    98年8 月3 日刑鑑字第0980107657號鑑定書在卷可考（附於
    審卷98年4 月9 日審判筆錄之後），由此益見被告甲○○辯
    稱記憶中並沒有說出恐嚇的話語為虛。
  (四)綜上，被告甲○○之辯解，顯為臨訟卸責之詞，不足採信。
    此外，復有證人丙○○、乙○○的證詞在卷可考，又有內政
    部警政署刑事警察局測謊鑑定書1 份附卷足稽，其恐嚇犯行
    ，洵堪認定。
四、核被告甲○○所為，係犯刑法第305 條恐嚇危害安全罪。爰
    審酌被告甲○○於上述時地，參加體育制服招標作業時，要
    求在場告訴人丙○○不要參與投標，但為丙○○所拒，竟出
    言恐嚇，實不足取。又衡酌其犯罪之動機、目的、手段、所
    生危害、犯後態度、尚未與告訴人達成和解賠償告訴人損失
    等一切情狀，量處如主文所示之刑，並諭知易科罰金之折算
    標準。
據上論斷，應依刑事訴訟法第299 條第1 項前段，刑法第305 條
第1 項前段、第41條第1 項前段，刑法施行法第1 條之1 ，判決
如主文。
本案經檢察官黃明正到庭執行職務。
中    華    民    國    98    年    9     月    10    日
                     刑事第三庭      法 官  呂曾達
以上正本證明與原本無異。
如不服本判決應於收受判決後10日內向本院提出上訴書狀，並應
應敘述具體理由。其未敘述上訴理由者，應於上訴期間屆滿後20
日內向本院補提理由書 (均須按他造當事人之人數附繕本)「 切
勿逕送上級法院」。告訴人或被害人如對本判決不服者，應具備
理由請求檢察官上訴，其上訴期間之計算係以檢察官收受判決正
本之日期為準。
                                    書記官  許千士
中    華    民    國    98    年    9     月    10    日
附錄：
刑法第305條。
中華民國刑法第305條
（恐嚇危害安全罪）
以加害生命、身體、自由、名譽、財產之事，恐嚇他人致生危害
於安全者，處2 年以下有期徒刑、拘役或3 百元以下罰金。


司法院資訊處製作；財團法人民間司法改革基金會備份。
